臺灣高等法院高雄分院刑事判決　　　　　　　　　九十一年度上易字第一四七號
　　上　訴　人　台灣高雄地方法院檢察署檢察官
　　被　　　告　乙○○
　　被　　　告　戊○○
　　被　　　告　丙○○
　　被　　　告　丁○○
右上訴人因被告恐嚇等案件，不服臺灣高雄地方法院九十一年度易字第六０四號中華
民國九十一年九月十三日第一審判決（起訴案號：臺灣高雄地方法院檢察署九十年度
偵字第五四０八號），提起上訴，本院判決如左：
      主  文
原判決關於被告丙○○被訴恐嚇部分撤銷。
丙○○以加害生命、身體之事，恐嚇他人致生危害於安全，處罰金仟元，如易服勞
役以佰元折算壹日。
其他上訴駁回。
      事實
一、戊○○與乙○○（另為無罪諭知）、丙○○、丁○○因不滿甲○○向高雄市政府
    工務局檢舉薛家祠堂「揚善堂」搭蓋屋頂鐵架違建，乃於民國八十九年二月十八
    日上午十時許，前往高雄市○○區○○街四十二巷二十一號甲○○女兒住處，與
    甲○○理論並要求甲○○勿再檢舉拆除違建，而與甲○○發生口角爭執。丙○○
    因見甲○○仍堅持要檢舉拆除違建，丙○○竟基於恐嚇之犯意，對甲○○恫嚇稱
    ：妳再檢舉違建，就要妳好看等語，使甲○○因此心生畏懼，致生危害於安全。
    甲○○因見戊○○等人來意不善，因而拿出照相機準備拍照存証，戊○○見狀即
    基於毀損之犯意，徒手將甲○○手持之照相機（價值新台幣一千一百元）搶下後
    猛力丟至地面而砸毀，致該照相機損壞，足生損害於甲○○。
二、案經甲○○訴由高雄市政府警察局左營分局移送臺灣高雄地方法院檢察署檢察官
    偵查起訴。
    理  由
壹、有罪部分：
  一、右揭毀損照相機之事實，迭據被告戊○○於警訊、偵查中及原審、本院審理時
      坦承不諱，核與告訴人甲○○於警訊、偵查中及原審法院審理時指訴之情節相
      符，被告自白顯與事實相符，堪信為真實。訊據被告丙○○則矢口否認有恐嚇
      之犯行。被告丙○○辯稱：當時伊僅係勸說告訴人不要再檢舉，口氣可能不太
      好，但沒有恐嚇她云云。經查：被告丙○○在偵查中己供承稱「（有無恐嚇甲○○說她好看）有，是因為對方我，我回這種話，只是氣頭上的」等語，核
      與告訴人甲○○指訴稱被告丙○○對其出言恐嚇等情節相符，參酌告訴人指訴
      本件案發係因被告等人前往找告訴人，欲制止告訴人檢舉拆除「揚善堂」違建
      ，雙方並發生口角爭執，及被告丙○○亦供稱當時因與告訴人爭吵，當然口氣
      不好等情，堪認告訴人所指稱被告丙○○以上揭言語對伊恐嚇等情，應屬實情
      ，被告丙○○上開辯解顯係卸責之詞，無足採信。至於告訴人指訴被告戊○○
      搶奪其照相機涉有搶奪罪嫌，意在毀損，並無不法所有意圖自難以搶奪罪相繩
      ，併此明。綜上，本件事證明確，被告戊○○毀損、被告丙○○恐嚇之犯行
      均堪認定。
二、核被告戊○○所為，係犯刑法第三百五十四條之毀損罪，被告丙○○所為係犯
      同法第三百零五條之恐嚇罪。
 貳、無罪部分：
  一、公訴意旨另以：被告乙○○、戊○○及丁○○與告訴人甲○○間發生嫌隙，於
      八十九年二月十八日上午十時許，在高雄市○○區○○街四十二巷二十一號，
      被告乙○○等三人基於犯意聯絡，向告訴人甲○○恫嚇稱：再檢舉，就要給渠
      好看等語，致令告訴人甲○○心生畏懼，繼於高雄市政府警察局左營分局左營
      派出所調查時，被告乙○○、戊○○及丙○○又共同公然以「神經病」之穢語
      辱罵告訴人甲○○，因認被告乙○○、戊○○及丁○○涉犯刑法第三百零五條
      之恐嚇罪嫌；被告乙○○、戊○○及丙○○另涉犯同法第三百零九條第一項之
      公然侮辱罪嫌。
  二、按犯罪事實應依證據認定之，無證據不得推定其犯罪事實；不能證明被告犯罪
      者，應諭知無罪之判決，刑事訴訟法第一百五十四條、第三百零一條第一項分
      別定有明文。次按認定不利於被告之事實，須依積極證據，苟積極證據不足為
      不利於被告事實之認定，即應為有利於被告之認定，更不必有何有利之證據。
      再事實之認定，應憑證據，如未能發現相當證據，或證據不足以證明，自不能
      以推測或擬制之方法，以為裁判之基礎。另告訴人之告訴，係以使被告受刑事
      訴追為目的，是其陳述是否與事實相符，仍應調查其他證據以資審認。又被害
      人之陳述如無瑕疪，且就其他方面調查又與事實相符，固足採為科刑之基礎，
      倘其陳述尚有瑕疪，則在未究明前，遽採為論罪科刑之根據，即難認為適法（
      最高法院三十年上字第八一六號、四十年台上字第八六號、五十二年台上字第
      一三○○號、六十一年台上字第三○九九號分別著有判例可資參照）。故在告
      訴人指訴被告涉嫌犯罪之場合，如經調查別無其他證據足證其指訴確與事實相
      符，則本於「罪證有疑、利於被告」之證據法則，即不得遽以其片面之指訴，
      擷為認定被告犯罪之唯一事證，合先敘明。
  三、本件公訴人認被告等涉有前揭恐嚇、公然侮辱之犯行，係以告訴人甲○○之指
      訴，並有相片影本八張，及被告丙○○不諱言有說要給告訴人好看、被告丁○○有說過神經病等語為其論罪之主要依據。然訊據被告乙○○、戊○○及丁○○均矢口否認有何恐嚇犯行、被告乙○○、丙○○及戊○○則否認有公然侮辱
      之犯行，被告乙○○辯稱：伊並沒有恐嚇及侮辱告訴人等語；被告戊○○辯稱
      ：告訴人推伊母親被告乙○○，伊當然會罵告訴人，有用三字經罵告訴人，在
      派出所是被告丁○○口中說神經病的，伊並沒有恐嚇告訴人，也沒有在警察局
      罵告訴人神經病等語；被告丙○○辯稱：伊好言勸告訴人，希望告訴人不要再
      檢舉了，告訴人卻一直推擠乙○○，伊只好跟告訴人說這種對長輩的行為是不
      好的，會受報應，告訴人就說要告伊，伊只是跟告訴人說要告就去告，並不是
      恐嚇告訴人的意思，在警察局沒有對告訴人說神經病這句話等語；被告丁○○
      則辯稱：事發時伊並沒有在場，後來才載被告等去派出所，在派出所有說神經
      病，但並沒有恐嚇告訴人等語。經查：
    （一）告訴人甲○○先於警訊時係指稱：被告乙○○、戊○○及丙○○三人恐嚇
          伊不得檢舉「揚善堂」違建乙事，不然要給伊好看，被告丁○○公然在左
          營派出所罵伊神經病等語（見八十九年二月十八日警訊筆錄），另於九十
          年八月三日所提出之告訴補充理由狀內並未載明被告乙○○四人恐嚇之事
          實，僅提及被告戊○○、丙○○及丁○○等人在警察局，以「神經病」等
          詞辱罵告訴人等情（見偵查卷第十五頁），嗣於偵查中及原審法院審理時
          陳稱：是被告丙○○及戊○○二人說要給伊好看，被告戊○○、丙○○及
          丁○○在派出所對伊說「神經病」等語（見偵查卷第三十七頁及本院九十
          一年三月十九日審判筆錄），是告訴人先後指訴就何人對伊恐嚇及公然侮
          辱之情節已有齟齬，可見告訴人所指訴之遭恐嚇、公然辱，究係何人所
          為，或因當時人多且發生口角爭執而混亂，且出言恐嚇、侮辱之行為出於
          瞬間突然，致告訴人一時間難以明確辨識。故尚難僅依告訴人之片面指訴
          作為論罪之唯一証據。
    （二）被告乙○○、戊○○及丁○○於警訊、偵查中及原審、本院審理時，除被
          告丁○○供陳伊有在高雄市政府警察局左營分局左營派出所時說「神經病
          」等語之事實外，均否認有以「再檢舉，就要給妳好看」等語恐嚇告訴人
          ，而被告乙○○、戊○○及丙○○於警訊、偵查中及原審、本院審理時均
          始終否認有於高雄市政府警察局左營分局左營派出所內公然以「神經病」
          等語侮辱告訴人之事實。而在上揭時地對告訴人恐嚇稱：妳再檢舉違建，
          就要妳好看等語者，則係被告丙○○所為，已如前述，至被告乙○○、薛
          藤樹、丁○○則並無証據足以証明其等亦有對告訴人為恐嚇之犯行，或與
          被告丙○○有何犯意聯絡及行為分擔。另參酌被告丁○○有「神經病」
          等語，業據其在警訊中供承稱：「（你是否辱（告訴人）神經病）我沒
          有指名她，是心裡不舒服隨口說說。」，在偵查中供稱：「（在警局時
          有無蔡（淑卉）是神經病）那是我的口頭襌，而且我沒有當著蔡的面說
          。」，另在原審中供稱：「在派出所有說神經病，但她沒有在我面前，意
          思是認為她有這種神經病的行為，但不是當面對她講。」等語。而被告薛
          永豐在偵查中則陳稱：在警局時有聽丁○○說一句神經病等語，被告薛藤
          樹在警訊中亦供陳：當時告訴人正接受訊問筆錄，丁○○進左營派出所說
          出神經病的話等語。核與告訴人甲○○所指訴之關於被告丁○○以「神經
          病」辱伊之情節相符，故告訴人甲○○所指在不特定多數人可共見共聞
          之警察局派出所內對伊「神經病」之公然侮辱犯行者乃係被告丁○○應
          堪認定。惟被告丁○○此部分（公然侮辱）犯行並未經檢察官起訴（起訴
          書犯罪事實及所犯法條中均未及被告丁○○有公然侮辱之犯行），本院
          自不得予審判。至被告乙○○、戊○○、丙○○則並無証據可認其等亦有
          對告訴人為公然侮辱之犯行或與被告丁○○有何犯意聯絡及行為分擔。此
          外，並無任何其他証據足以証明被告乙○○、戊○○、丁○○有對告訴人
          恐嚇之犯行，及被告乙○○、戊○○、丙○○有公然侮辱之犯行。公訴人
          起訴被告乙○○、丁○○、戊○○、丙○○等人分別就上開恐嚇、公然侮
          辱犯行既不能証明被告犯罪，自應分別為被告無罪之諭知。
    （三）至於告訴人指稱：被告乙○○、丙○○、薛滕樹於八十九年二月十八日上
          午十時許在高雄市○○區○○街四二巷三號告訴人女兒住宅內，以三字經
          等言詞辱告訴人涉有公然侮辱罪嫌云云，惟此部分未經公訴人起訴，且
          與起訴部分無裁判上一罪關係，本院無從併予審究。
  四、原審就被告戊○○被訴犯毀損罪部分，依刑法第三百五十四條規定，並審酌被
      告戊○○前未有犯罪前科，有台灣高等法院被告全國前案紀錄表可稽，素行良
      好，及犯罪後坦承犯行、告訴人所受損害非重等一切情狀量處被告戊○○罰金
      貳仟元，並諭知易服勞役折算標準，其認事用法及量刑均無不當，檢察官此部
      分上訴意旨認原判決量刑太輕，難認有理由，此部分上訴應予駁回。又原審判
      決就被告戊○○被訴恐嚇、公然侮辱部分為無罪之諭知，及被告乙○○被訴恐
      嚇、公然侮辱部分、被告丙○○被訴公然侮辱部分、被告丁○○被訴恐嚇部分
      為無罪之諭知，經核均無違誤。檢察官此部分上訴意旨仍執前詞指摘原判決無
      罪諭知為不當，自無理由，此部分上訴應予駁回。原審失察就被告丙○○被訴
      恐嚇部分為無罪諭知，自有違誤，檢察官此部分上訴意旨指摘原判決為無罪諭
      知係不當則有理由，應由本院將原判決關於被告丙○○被訴恐嚇判決無罪部分
      予撤銷改判。爰審酌被告丙○○無犯罪前科紀錄，有台灣高等法院被告全國前
      案紀錄表在卷可稽，本件被告係因不滿告訴人檢舉拆除違建之事而起爭執，一
      時衝動失慮而觸法，情節非重，惟犯後並未向告訴人道歉及達成民事和解等一
      切情狀，量處如主文第二項所示之刑，並諭知易服勞役折算標準。
據上論斷，應依刑事訴訟法第三百六十八條、第三百六十九條第一項前段、第三百六
十四條、第二百九十九條第一項前段、刑法第三百零五條、第四十二條第二項，罰金
罰鍰提高標準條例第一條前段、第二條，判決如主文。
本案經檢察官郭振昌到庭執行職務。
中      華      民      國    九十一    年    十二    月      十八      日
                              臺灣高等法院高雄分院刑事第三庭
                                  審判長法官  周賢銳
                                        法官  謝宏宗
                                        法官  莊崑山
右正本證明與原本無異。
不得上訴。
                                      書記官  邱麗莉
中    華    民    國     九十一     年      十二      月      二十三    日
附錄：本判決論罪科刑法條：
刑法第三百零五條
以加害生命、身體、自由、名譽、財產之事，恐嚇他人致生危害於安全者，處二年以
下有期徒刑、拘役或三百元以下罰金。
刑法第三百五十四條
毀棄、損壞前二條以外之他人之物或致令不堪用，足以生損害於公眾或他人者，處二
年以下有期徒刑、拘役或五百元以下罰金。
                                                                   Ａ
